【裁判字號】    88,再易,25
【裁判日期】    900412
【裁判案由】    給付票款
【裁判全文】
臺灣雲林地方法院民事判決  八十八年度再易字第二五號
    再審原告  乙○○
    再審被告  甲○○
右當事人間請求給付票款事件，再審原告對於中華民國八十八年九月二十二日本院八
十八年度簡上字第四三號確定判決提起再審之訴，本院判決如左：
    主      文
再審之訴駁回。
再審訴訟費用由再審原告負擔。
    理      由
一、按民事訴訟法第五百零二條第二項明文規定，再審之訴顯無再審理由者，得不經
    言詞辯論，以判決駁回之。復按對於簡易訴訟程序之第二審確定終局判決，如就
    足以影響於裁判之重要證物漏未斟酌者，亦得提起再審之訴或聲請再審，民事訴
    訟法第四百三十六條之七明有明文，惟此證物必於前審訴訟程序提出，而法院漏
    未斟酌，且該證物足以影響原審判決之基礎，始得再審。再按同法第四百九十六
    條第一項第一款明文規定：「有左列各款情形之一者，得以再審之訴對於確定終
    局判決聲明不服。但當事人已依上訴主張其事由或知其事由而不為主張者，不在
    此限：一、適用法規顯有錯誤者。」而所謂適用法規顯有錯誤，係指確定判決違
    背法規或現存判例解釋而言。
二、本件再審原告所指之再審理由，無非以：
（一）卷附被上訴人所提之合建契約書末頁雖註記：「八十七年七月二十九日協調，
      甲方支付乙方新台幣陸拾參萬元正為補償金，支票號ＦＡ0000000雲林
      縣東勢鄉農會於八十七年八月二十九日兌現後本一式參份合建契約書失效作廢
      。」、「地上物支票兌現起，乙方絕無條件讓予甲方使用。八十七年八月二十
      七日．．．」等語，然此實係訴外人陳金龍未得伊之同意，擅自在兩造於八十
      六年一月十日簽訂之合建契約書上加註，此觀之伊所持之合建契約書上並無前
      揭記載之情自明，況系爭土地上別無地上物可供伊使用，詎原審判決竟漏未斟
      酌伊所提之合建契約書及照片四張，竟率以認定系爭票款為伊補償被上訴人之
      宣傳費、材料費等費用損失，判命上訴人應給付系爭票款，顯有違經驗法則及
      論理法則，且漏未斟酌伊所提之合建契約書及照片，足認原審判決適用法規顯
      有錯誤，且就足以影響於裁判之重要證物漏未斟酌。
（二）訴外人陳金龍於八十八年港簡字第一號給付票款事件審理時到庭曾證稱：兩造
      當時並無解除契約之意思，該合建契約仍有效等語，然原審卻置而不論，此亦
      有漏未斟酌之情。
（三）再退萬步言，倘法律行為所附之條件係繫於債務人一方之隨意意思時，該法律
      行為即為無效。本件有無以系爭支票兌現與否作為兩造合建契約失效之停止條
      件之情？影響再審原告之權利甚鉅，原審法院卻疏未調查及說明，足認原審判
      決適用法規顯有錯誤。
三、經查，本院北港簡易庭八十八年度港簡字第一號及本院八十八年度簡上字第四三
    號卷宗，其審理程序已分別就再審原告所指稱上開諸情事及證據詳為審酌。次查
    ，再審原告雖稱伊於原審業已提出兩造之合建契約，其上並未載有「八十七年七
    月二十九日協調，甲方支付乙方新台幣陸拾參萬元正為補償金，支票號ＦＡ00
    00000雲林縣東勢鄉農會於八十七年八月二十九日兌現後本一式參份合建契
    約書失效作廢。」、「地上物支票兌現起，乙方絕無條件讓予甲方使用。八十七
    年八月二十七日．．．」等語一節，然證人即承辦系爭合建契約經過之代書陳金
    龍於前揭民事事件審理時，迭次到庭結證稱：兩造於八十七年七月二十九日因合
    建糾紛找來村長協調，當時在場者除伊與兩造外，尚有吳合盛、許江山等人，協
    調結果，由再審原告開具面額六十三萬元之系爭支票交付再審被告，以補償再審
    被告花費宣傳費、設計費、材料費之損失，且自支票兌現後，其地上物均無條件
    由再審原告使用，是於當日下午在伊所開設之事務所協調解決，並簽發支票，至
    再審原告之合約未有註記，乃因協調當時，再審原告稱未帶契約書，惟因要解除
    契約，沒有註記也沒關係，伊當初因介紹兩造合建，而有一份合約書，遂註記在
    伊那一份等情；復又證稱「被告（即再審原告）不讓原告（即再審被告）合建，
    有不再合作的意思。」等語（見八十八年度港簡字第一號卷第四六、四七頁、八
    十八年度簡上字第四三號卷第三一、四六頁）。且證人許江山亦於原審結證稱「
    陳金龍所言均是事實，是上訴人（即再審原告）先告訴我，要我去協調，當天一
    直談到中午，金額是六十三萬元，談成後他們才去開票，開票時我不在場。」等
    語，且為再審原告所不否認（見八十八年度簡上字第三一頁），顯見系爭票據乃
    再審原告為補償再審被告因無法施工所受之宣傳費、設計費、材料費等費用之損
    失而簽發，是原審法院據上開事實認定再審原告應負系爭票款責任，要非無據。
    再審原告雖再主張「證人陳金龍證稱兩造並無解除契約之意思，該合建契約仍有
    效」等情，然證人陳金龍亦到庭結證稱兩造業已解除契約之情，業如前述，且為
    證人許江山所證實，原審因而採信證人之詞言，尚無不當，要無再審原告所稱漏
    未斟酌之情。至再審原告又再主張本件解除契約與否端視系爭支票兌現與否而異
    云云，惟系爭合建契約業經兩造合意解除之情，業如前述，再審原告復無法舉證
    證明兩造係附條件解除合建契約等情，因此並不能執以推翻原審對於事實之認定
    ，即此對於原審判決之結果並無影響，此亦據原審判決理由六中敘明：「本件事
    證已臻明確，兩造所提其餘證據，經審酌不影響判決之結果，爰不一一論述，併
    此敘明。」。
四、綜上所述，原確定判決法院已分別就再審原告所指稱前開諸情事及證據詳為調查
    及審理，再依法判決，原確定判決經查並無適用法規顯有錯誤情事，且原確定判
    決亦無就足以影響裁判之重要證物漏未斟酌之情事，準此，依前開說明，再審原
    告之訴顯無理由，爰不經言詞辯論，逕以判決駁回之。
五、據上論結，應依民事訴訟法第五百零二條第二項、第七十八條，判決如主文。
中      華      民      國    九十    年      四      月      十二      日
                                 臺灣雲林地方法院民事庭
~B審判長法官  林開任
~B法      官  陳婉玉
~B法      官  陳秋如
右為正本係照原本作成。
不得上訴。
中      華      民      國    九十    年      四      月      十二      日
~B法院書記官  廖錦棟


司法院資訊處製作；財團法人民間司法改革基金會備份。
